【裁判字號】    95,訴,878
【裁判日期】    950731
【裁判案由】    清償債務
【裁判全文】
臺灣臺南地方法院民事判決               95年度訴字第878號
原        告  台北國際商業銀行股份有限公司
法 定代理 人  游國怡
訴 訟代理 人  甲○○    位臺.
被        告  臣彥企業有限公司
兼法定代理人  丙○○
                        樓3樓.
被        告  乙○○
上列當事人間請求清償債務事件， 經本院於民國95年7月28日言
詞辯論終結，判決如下：
    主      文
被告應連帶給付原告新臺幣肆佰貳拾萬貳仟肆佰貳拾捌元，及如
附表所示之利息、違約金。
訴訟費用由被告連帶負擔。
    事實及理由
壹、程序方面：
    本件被告臣彥企業有限公司、丙○○、乙○○經合法通知，
    未於言詞辯論期日到場， 核無民事訴訟法第386條所列各款
    情形，爰依原告之聲請，由其一造辯論而為判決。
貳、實體方面：
一、本件原告起訴主張：被告臣彥企業有限公司邀同被告丙○○
    、乙○○為連帶保證人，約定連帶保證人對被告臣彥企業有
    限公司公司對原告現在（包括過去所負現在尚未清償）及將
    來對原告所負之票據、借款、保證、墊款、透支、貼現、承
    兌、委任保證、開發信用狀、出口押匯、應收帳款承購、信
    用卡消費等債務及其他債務，包括其利息、遲延利息、違約
    金、損害賠償及其他有關費用，以新臺幣（下同）10,000,0
    00元為限額，願與被告臣彥企業有限公司負連帶清償責任。
    被告臣彥企業有限公司則於民國93年10月5日及94年4月18日
    ，向原告借款2筆，合計1,000,000元，約定借款期間自93年
    10月5日起至96年10月5日止（借款日期、借款金額、借款到
    期日，均詳如附表所示），附表編號1.、編號2.之借款利息
    分別按週年利率百分之 5固定計息及原告基準利率加週年利
    率百分之2.79即週年利率百分之6.55計付，嗣隨原告基準利
    率調整而調整，並自調整日起按調整後之利率計算，現行利
    率經調整後週年利率百分之6.822（即基準利率4.032加2.79
    =6.822），償還方式均為本息平均攤還，並約定如有任何一
    宗債務不依約清償、攤還本金或票據拒絕往來時，即喪失期
    限利益，全部債務視為到期，且如遲延還本付息時，除須按
    約定利率計付遲延利息外，其逾期在6個月以內者， 按上開
    利率之百分之10加計違約金；逾期超過6個月者， 則按上開
    利率之百分之20加計違約金。詎被告臣彥企業有限公司就附
    表所示編號1.、編號2.之借款， 自95年4月起即未按期繳納
    本息（均計息至95年6月22日）， 於95年6月2日票據又經拒
    絕往來，依約已喪失期限利益，全部債務視為到期，現尚積
    欠原告4,202,428元及如主文第1項所示之利息與違約金未清
    償，迭經催討均置之不理，而被告丙○○、乙○○為被告臣
    彥企業有限公司之連帶保證人，依法應負連帶給付責任，爰
    依消費借貸及連帶保證之法律關係，提起本件訴訟等語，並
    聲明如主文所示。
二、被告臣彥企業有限公司、丙○○、乙○○均未於言詞辯論期
    日到場，亦未提出書狀作何聲明或陳述。
三、得心證之理由：
（一）本件原告起訴主張之前揭事實， 業據其提出借款撥貸書2
      紙、台北國際商業銀行綜合授信約定書1份、 台北國際商
      業銀行放款債務明細查詢1紙、 台北國際商業銀行放款過
      去紀錄查詢2紙、第一類票據信用資料查覆單2紙、台北國
      際商業銀行歷史匯率及利率查詢1紙、 台北國際商業銀行
      放款轉帳支出傳票2紙及台北國際商業銀行轉帳收入傳票2
      紙為證 （見本院卷第6頁至第17頁、第34頁、第35頁），
      核屬相符。又被告乙○○已於相當時期受合法之通知，而
      於言詞辯論期日不到場，亦未提出任何書狀或證據資料爭
      執。另被告臣彥企業有限公司、丙○○對於原告主張之事
      實，已於95年6月30日，收受起訴狀繕本及本院95年7月28
      日之言詞辯論通知書， 此有本院送達證書2紙在卷（見本
      院卷第28頁、第29頁）足稽，堪認被告臣彥企業有限公司
      、丙○○已於相當時期受合法之通知，而於言詞辯論期日
      不到場，亦未提出任何書狀或證據資料爭執原告主張之事
      實， 依民事訴訟法第280條第3項本文準用同條第1項之規
      定，應視為自認原告主張之事實。綜合上開證據資料，自
      堪信原告之主張為真實。
（二）按借用人應於約定期限內，返還與借用物種類、品質、數
      量相同之物；遲延之債務，以支付金錢為標的者，債權人
      得請求依法定利率計算遲延利息，但約定利率較高者，仍
      從其約定利率；當事人得約定債務人於債務不履行時，應
      支付違約金， 民法第478條、第233條第1項、第250條第1
      項分別定有明文。次按稱保證者，謂當事人約定，一方於
      他方之債務人不履行債務時，由其代負履行責任之契約；
      保證債務，除契約另有訂定外，包含主債務之利息、違約
      金、損害賠償及其他從屬於主債務之負擔；連帶債務之債
      權人，得對於債務人中之一人或數人或其全體，同時或先
      後請求全部或一部之給付，連帶債務未全部履行前，全體
      債務人仍負連帶責任， 民法第739條、第740條、第273條
      分別定有明文。再按保證債務之所謂連帶，係指保證人與
      主債務人負同一債務，對於債權人各負全部給付之責任者
      而言，此就民法第272條第1項規定連帶債務之文義參照觀
      之甚明。 故連帶保證與普通保證不同，縱使無民法第746
      條所揭之情形， 亦不得主張同法第745條關於先訴抗辯之
      權利（最高法院45年台上字第1426號判例、88年度台上字
      第1815號判決意旨參照）。查本件原告主張被告臣彥企業
      有限公司邀同被告丙○○、乙○○為連帶保證人向其借款
      ，未按期繳付本息， 現尚積欠原告4,202,428元及如主文
      第1項所示之利息與違約金未清償一節，業如前述， 揆諸
      前揭說明，原告依法自得向被告臣彥企業有限公司、丙○
      ○、乙○○連帶請求積欠之借款、利息及違約金。
四、從而，原告依消費借貸及連帶保證之法律關係，請求被告臣
    彥企業有限公司、丙○○、乙○○連帶給付借款 4,202,428
    元，及如主文第1項所示之利息與違約金，為有理由， 應予
    准許。
五、據上論結，本件原告之訴為有理由， 依民事訴訟法第385條
    第1項前段、第85條第2項，判決如主文。
中    華    民    國    95    年     7    月    31    日
                  民事第四庭    法  官  黃翰義
以上為正本係照原本作成。
如對本判決上訴，須於判決送達後20日內向本院提出上訴狀（須
附繕本）。
中    華    民    國    95    年    7     月    31    日
                                書記官  謝文心
附表：
┌────────┬──────┬──────┬──────┐
│      編號      │   1.       │  2.        │合       計 │
├─┬──────┼──────┼──────┼──────┤
│  │原借款日期  │93.10.05    │94.04.18    │            │
│  ├──────┼──────┼──────┼──────┤
│原│金額（萬元）│500         │500         │1,000       │
│借├──────┼──────┼──────┼──────┤
│款│期限（至民國│96.10.05    │96.04.18    │            │
│明│年月日）    │            │            │            │
│細├──────┼──────┼──────┼──────┤
│  │原借款利率  │5%          │原告基準利率│            │
│  │            │            │加碼2.79%即6│            │
│  │            │            │.55%，嗣隨原│            │
│  │            │            │告基利率機動│            │
│  │            │            │調整        │            │
├─┼──────┼──────┼──────┼──────┤
│  │借款餘額    │2,014,803元 │2,187,625元 │4,202,428元 │
│  │（元）      │            │            │            │
│  ├──────┼──────┼──────┼──────┤
│  │利        率│5%          │6.822%      │            │
│  ├──────┼──────┼──────┼──────┤
│請│利息起算日  │95.06.22    │95.06.22    │            │
│求├──────┼──────┼──────┼──────┤
│明│違約金起算日│95.07.23    │95.07,23    │            │
│細├──────┼──────┴──────┴──────┤
│  │利        息│自利息起算日起至清償日止，按上開利率計算│
│  │            │。                                      │
│  ├──────┼────────────────────┤
│  │違   約   金│自上開違約金起算日起至清償日止，逾期在6 │
│  │            │個月以內部份，按上開利率百分之10，超過6 │
│  │            │個月部份，按上開利率百分之20計付違約金。│
└─┴──────┴────────────────────┘


司法院資訊處製作；財團法人民間司法改革基金會備份。
